【裁判字號】    89,訴,144
【裁判日期】    890919
【裁判案由】    公共危險等
【裁判全文】
臺灣屏東地方法院刑事判決                          八十九年度訴字第一四四號
    公  訴  人  臺灣屏東地方法院檢察署檢察官
    被      告  癸○○
    輔佐人  即
    被告之母親  鄭月都
    選任辯護人  吳文豊
右列被告因公共危險等案件，經檢察官提起公訴（八十九年度偵字第一五四一號），
本院判決如左：
     主  文
癸○○連續放火燒燬他人所有之機車，致生公共危險，處有期徒刑參年。
扣案之打火機壹個及汽油瓶壹個，均沒收之。
被訴竊盜部分無罪。
     事  實
一、癸○○因機車被借逾期歸還，懷恨在心。自民國（下同）八十八年九月十四日起
    基於放火燒毀機車之概括犯意，於附表所列時間、地點，在精神耗弱之情況下先
    後七次潑灑汽油縱火燒燬丁○○、甲○○、乙○○、丑○○、庚○○、己○○、
    戊○○、丙○○、辛○、壬○○等人所有之機車共十部，致令不堪使用，足生損
    害於丁○○等人。其於八十九年二月十日凌晨在屏東縣林邊鄉○○村○○路一八
    七號樓梯間，縱火焚燒丑○○之ＷＱＹ─一二Ｏ號機車時，火勢甚至延燒至樓上
    有人居住之住戶，致生公共危險，八十九年三月一日凌晨在林邊鄉○○村○○路
    二Ｏ二號前縱火燒毀丙○○之ＰＬＤ─七九Ｏ號機車、辛○之ＰＨＧ─一五五號
    機車、壬○○之ＰＩＰ─Ｏ四Ｏ號機車時，火勢延燒至一樓樓梯間之電錶亦付之
    一炬，致生公共危險。
二、嗣八十九年三月三日凌晨二時許，癸○○又持打火機一只及汽油一瓶，在同前鄉
    ○○○村○○路上徘徊，伺機欲行作案時，為警發覺形跡可疑盤檢而查獲上情。
三、案經屏東縣警察局東港分局報請臺灣屏東地方法院檢察署檢察官偵查起訴。
     理  由
壹、有罪部分：
一、訊據被告癸○○對於右揭犯罪事實，葉據其於警訊及偵審中坦承不諱，惟嗣後於
    本院審理時翻異前詞，除坦承八十八年九月十四日凌晨在林邊鄉○○村○○路八
    十八之二十六號縱火燒毀丁○○所有之ＶＲＹ─六三三號機車並辯稱未致生公共
    危險外，否認有附表所列其餘之犯行，辯稱：（一）八十九年三月三日凌晨至林
    邊鄉慈德五村係為偷採蓮霧，且係為找綽號頑皮豹之子○○，三月一日該慈德五
    村縱火案並非係伊所為。（二）八十九年三月三日凌晨至林邊鄉慈德五村被村民
    留置在籃球場，待警察前來從伊身上所搜出之打火機係伊平時吸煙所用，並非縱
    火用。（三）被告智力甚低，根本不解警訊中及偵查中所稱七次縱火之犯行，其
    真正意思乃林邊鄉○○村○○路八十八之二十六號之放火燒毀丁○○之機車。（
    四）警訊中自白稱伊前往林邊鄉敘安村文化加油站購買新台幣十元九二無鉛汽油
    ，裝在保特瓶中把汽油淋在機車上以打火機點燃，並無其事。
二、經查：（一）右揭事實業據被告曾於偵審中坦承不諱，核與被害人丁○○、甲○○、乙○○、丑○○、庚○○、己○○、戊○○、丙○○、辛○、壬○○等人所
    指訴渠等所有之機車共十部如何被人縱火燒毀，且致生公共危險之情節相符，且
    有現場照片多幀在卷可佐，被告放火燒毀他人停放於屋旁及樓梯間之機車，火勢
    並二次延燒至房屋，自足致公共危險無疑。（二）證人子○○於本院審理時到庭
    證稱被告被留置的前一天有騎腳踏車前來，被告並非係來找伊，係當天凌晨被村
    民逮捕時才說要找伊（見八十九年五月二十九日審理筆錄）。且於凌晨二時許前
    去找人，事先未約定被找之人，亦不合理。（三）警訊中經訊問被告「你是用何
    方法縱火？時間大約是何時？用何工具裝油？」答「我是用汽油淋一點連及機車
    ，後用打火機點燃，縱火時間約為凌晨一至三點，係用羊奶瓶裝汽油點燃。」（
    見警卷第五頁）核與被害人丁○○指訴於被縱火燒毀之機車旁發現羊奶瓶之情節
    相符（見警訊卷第十四頁）。（四）本件警訊之錄音帶，經本院會同辯護人於八
    十九年四月二十七日勘驗結果與警訊筆錄記載相符，並經詢問辯護人對警訊筆錄
    與錄音帶內容有無意見？答「沒有意見」，有當日勘驗筆錄附卷可稽，對照偵查
    中檢察官將附表所示之被害人及所燒毀之機車時間地點一一訊問被告，皆經被告
    坦承不諱在卷，有偵查筆錄附卷足憑。（五）林邊鄉加油站不只文化加油站一家
    ，雖證人即文化加油站職員楊榮慶到庭證稱今年（指八十九年）都未見被告前去
    加油，亦不能證明被告未前去別家加油站購油，何況證人所證稱被告前去該加油
    站加油數次，每次皆於夜間十一、二點左右，每次皆加十元汽油一節，與被告於
    警訊中自承縱火時間約為凌晨一至三點相符。（六）被告雖又辯稱其係自首，然
    按自首係以對未發覺之罪投案而接受裁判為要件，如案已發覺，則被告縱有投案
    陳述自己犯罪之事實，亦只可謂為自白，不能認為自首（最高法院二十六年上字
    第四八四號判例參照）。本件既係八十九年三月三日由林邊鄉○○路慈德五村住
    戶將被告留置而經警追查得知上情，即與刑法第六十二條自首之要件不符。被告
    所辯無非事後卸責之詞，不足採信，此外又有林邊鄉○○村○○路二ＯＯ號前機
    車火警火災調查報告附卷可稽，從而被告連續縱火燒毀他人所有機車致生公共危
    險之犯行洵堪認定，
三、核被告癸○○所為，係犯刑法第一百七十五條第一項之放火燒毀住宅以外之他人
    所有之物致生公共危險罪。公訴意旨雖認被告係犯同法第一百七十三條第一項、
    第三項之放火燒毀現供人使用住宅之未遂罪，惟經查被告所放火燒毀之對象均為
    機車，並非針對房屋實施放火之行為一節，有卷附火災現場照片為證，顯見被告
    應無放火燒毀房屋之犯意，公訴人起訴之法條容有未洽，因二者社會基本事實相
    同，爰酌予變更檢察官所引應適用之法條。又放火罪原含有毀損之性質在內，公
    訴人認被告同犯有同法三百五十四條之毀損罪亦有未洽。核被告所為數行為，時
    間緊接，所犯罪名相同，顯係出於概括之犯意為，為連續犯，爰依刑法第五十六
    條之規定以一罪論，並加重其刑。按精神耗弱人之行為，得減輕其刑，刑法第十
    九條第二項定有明文，又刑法上所謂精神耗弱，係指行為時之精神狀態對於外界
    事務之判斷能力較普通人之平均程度顯然減退者而言（最高法院四十八年台上字
    第一四八六號判例參照）。被告自小就精神上有不正常，已據被告之母親鄭月都
    到庭陳述在卷（見八十九年五月二十九日審理筆錄），本院對於被告犯罪行為時
    之心神狀況，送請屏安醫院鑑定結果，經該醫院綜合被告之基本資料、犯罪事實
    、生活史及疾病史，進行臨床觀察、精神狀態檢查、會談、心理測驗結果，認定
    被告為一中度智能不足伴隨精神症狀之個案，總智商為五十一，心理測驗及社工
    師報告都呈現實感不佳，偶有幻聽出現，因此可以確定被告確已達到精神耗弱之
    程度。有屏安醫院八十九年五月五日鑑定報告附卷可稽，縱上所述，足見被告行
    為當時係處於精神耗弱之情況，揆諸前揭說明，應依法減輕其刑，並先加後減。
    審酌被告因細故動輒放火燒毀他人機車釀成公共危險，幸皆因即時撲滅未造成人
    員之傷亡，惟此行為危害社會大眾生命財產之安全至鉅等一切情狀，量處如主文
    所示之刑。扣案之打火機壹個及汽油瓶壹個，為犯罪所用之物且為被告所有，業
    據被告供承在卷，爰依刑法第三十八條第一項第二款規定宣告沒收。
貳、無罪部分
一、公訴意旨略以：被告癸○○另意圖為自己不法之所有，於八十八年一月間及七月
    五日半夜時分，先後在屏東縣林邊鄉○○村○○路八八之二六號前方，竊取丁○○所有之ＮＳＭ─四六五號及謝冊所有之ＰＫＸ─四六六號機車二部得手，因認
    被告涉有刑法第三百二十條第一項之竊盜罪嫌等語。
二、按犯罪事實應依證據認定之，無證據不得推定期犯罪事實；又不能證明被告犯罪
    者，應諭知無罪之判決，刑事訴訟法第一百五十四條、第三百零一條第一項分別
    定有明文。
三、本件公訴人認被告癸○○涉有刑法第三百二十條第一項之竊盜罪嫌，無非以被告
    之自白及被害人之指訴為論據，按竊盜罪係以意圖為自己或第三人不法之所有為
    主觀之犯罪構成要件，經查，被告於警訊中自承竊取該二部機車棄置於漁塭內（
    參見警卷第十頁），是被告主觀上應在毀棄該二部機車，並無意圖為自己或第三
    人不法之所有犯意，故尚難以上情據認被告涉有刑法第三百二十條第一項之竊盜
    罪犯行。此外復查無其他積極證據足資證明被告涉有竊盜之犯行，其犯罪之事實
    即屬不能證明，揆諸前開說明，應為無罪之諭知。至被告所為是否另構成毀損犯
    行，宜由檢察官另行偵辦。
據上論斷，應依刑事訴訟法第二百九十九第一項前段、第三百零一條第一項、第三百
條，刑法第一百七十五條第一項、第五十六條、第十九條第二項、第三十八條第一項
第二款，判決如主文。
本案經檢察官楊挺宏到庭執行職務。
中      華      民      國      八十九      年      九    月    十九    日
                                      臺灣屏東地方法院刑事第二庭
                                          審判長法  官 吳永宋
                                                法  官 林昌義
                                                法  官 何清富
右判決正本證明與原本無異。
對於本判決如有不服應於收受送達後十日內向本院提出上訴書狀上訴於台灣高等法院
高雄分院並按他造當事人之人數附具繕本。
                                                 書記官   謝天祥
中     華     民      國     八十九      年      九      月    十九    日
附錄本判決論罪所適用之法條：刑法第一百七十五條第一項。
附表
┌────┬─────┬───┬───┬─────────────────
│被害人  │出生年月日│案由  │時間  │地                      點
├────┼─────┼───┼───┼─────────────────
│丁○○  │１０    │縱火  │９│林邊鄉○○村○○路之號
├────┼─────┼───┼───┼─────────────────
│甲○○  │６    │縱火  │１３│林邊鄉○○村○○路一七一之一號
├────┼─────┼───┼───┼─────────────────
│乙○○  │３３    │縱火  │１１０│林邊鄉○○村○○路一八五之三號
├────┼─────┼───┼───┼─────────────────
│丑○○  │４    │縱火  │２１０│林邊鄉○○村○○路一八七號
├────┼─────┼───┼───┼─────────────────
│庚○○  │１    │縱火  │２│林邊鄉○○村○○路一三二之一號
├────┼─────┼───┼───┼─────────────────
│己○○  │１１    │縱火  │２│林邊鄉○○村○○路一三七號
├────┼─────┼───┼───┼─────────────────
│戊○○  │３    │縱火  │２│林邊鄉○○村○○路一三七號之三號
├────┼─────┼───┼───┼─────────────────
│丙○○  │３６    │縱火  │３１│林邊鄉○○村○○路二０二號
├────┼─────┼───┼───┼─────────────────
│辛  ○  │    │縱火  │３１│林邊鄉○○村○○路二０二號
├────┼─────┼───┼───┼─────────────────
│壬○○  │５    │縱火  │３１│林邊鄉○○村○○路二０二號
└────┴─────┴───┴───┴─────────────────


司法院資訊處製作；財團法人民間司法改革基金會備份。
